臺灣高等法院刑事判決　　　　　　　　99年度上易字第2834號
　　上　訴　人　臺灣臺北地方法院檢察署檢察官
　　被　　　告　張志豪
上列上訴人因被告竊盜案件，不服臺灣臺北地方法院99年度易字
第2556號，中華民國99年10月29日第一審判決（起訴案號：臺灣
臺北地方法院檢察署99年度偵字第17086號），提起上訴，本院
判決如下：
    主  文
原判決關於竊盜罪刑宣告部分撤銷。
張志豪犯踰越安全設備竊盜罪，累犯，處有期徒刑玖月。
其他上訴駁回。
    事  實
一、張志豪前於民國89年間，因施用第二級毒品，經判處有期徒
    刑5月確定，又因違反槍砲彈藥刀械管制條例案件，經判決
    有期徒刑5年2月，併科罰金新臺幣（下同）10萬元確定，又
    因竊盜案件，經判決有期徒刑6月確定，又因偽證案件，經
    判決有期徒刑5月確定；上開4罪，經臺灣臺北地方法院以96
    年度聲減字第2817號裁定，將其中施用第二級毒品、竊盜及
    偽證分別減為有期徒刑2月15日、3月及2月15日，並對施用
    第二級毒品及違反槍砲彈藥刀械管制條例案件部分定應執行
    有期徒刑5年4月確定，嗣經接續執行，於96年7月27日因縮
    短刑期假釋出監，假釋期間付保護管束，於98年5月2日保護
    管束期滿，假釋未經撤銷，以已執行論。
二、詎張志豪仍不知悔改，基於意圖為自己不法所有之犯意，於
    99年7月某日下午3、4時許，由窗戶侵入臺北市○○區○○
    路101巷9之1號吳至順之住處（侵入住宅部分未據告訴），
    竊取吳至順所有價值約100元之外國錢幣共計11枚。嗣經警
    於同月20日下午2時50分許，在帥客大飯店608號房間，當場
    扣得張志豪持有前揭11枚外國錢幣，循線調查，查悉上情。
三、案經臺北市政府警察局士林分局報請臺灣臺北地方法院檢察
    署檢察官偵查起訴。
    理  由
壹、關於被告張志豪竊取吳至順財物（撤銷改判）部分
一、認定被告犯罪之證據及理由：
  (一)被告坦承於99年7月間由窗戶侵入被害人吳至順上址住處竊
    取外國錢幣共11枚，嗣於同月20日下午2時50分許，在帥客
    大飯店608號房間遭警查獲之事實，復有吳至順出具之贓物
    認領保管單1份、遭竊物品照片1幀、扣押物品目錄表1份存
    卷可按。被告之自白，與客觀事實相符，因此，被告有竊取
    吳至順錢幣之事實，堪以認定。
  (二)檢察官起訴被告與「滷蛋」共同行竊，被告堅持否認其情。
    經查，被告於警詢時先供稱：99年7月我跟「滷蛋」經過臺
    北市○○區○○路101巷9之1號住處，「滷蛋」告訴我，他
    之前曾經去過該住宅行竊，竊得不少東西，要我在外面等他
    ，他從大門旁邊窗戶鑽進去，後來拿一些舊新臺幣給我，他
    分我1、2千元，那外國錢幣係我的，不是偷來的，我們四處
    亂逛，由「滷蛋」選目標，我們從99年7月開始行竊等情（
    見偵查卷第17頁、第18頁）。被告雖供稱其與「滷蛋」共同
    前往行竊，惟其供述2人所竊取之財物係「舊新臺幣」，還
    分得「1、2千元」，並非本件外國錢幣11枚，已與檢察官起
    訴之犯罪事實不相符。被告嗣於偵查中辯稱：外國錢幣11枚
    係我的，不是偷來的，和「滷蛋」去偷係我亂講的等語（見
    偵查卷第123頁）。再於原審辯論庭及本院供稱其一人行竊
    。被告前後所述不一，本院查無積極證據足以證明被告與「
    滷蛋」共同行竊。
  (三)被害人吳至順於警詢陳稱：我住家曾發生竊案，係凌晨3至4
    時，有2位歹徒闖入，扣案外國錢幣11枚係我失竊，我不認
    識被告等語（見偵查卷第26頁、第27頁）。於原審結證稱：
    遭竊係半夜快要2、3點，我在樓下一樓睡覺，小偷從窗戶進
    去，我沒有辦法抓到小偷；家裡的金子、戒指丟掉（失竊）
    ，係在我家火災時，從我家旁邊窗戶進來，竊盜係年輕人2
    人，但我沒抓到人，所以沒看到人。金戒指不是與外國錢幣
    一起不見（失竊）的，戒指不見係很久以前之事情，我不記
    得外國錢幣何時不見等語（見原審卷第141頁、第142頁）。
    依據被害人吳至順之指訴及證述情節，其住處發生失竊情事
    不只1次，有關被害人吳至順及其母親發覺遭竊卻未逮獲2位
    竊嫌，應係被害人吳至順家中金飾、金戒指失竊之當次。參
    以被害人吳至順對被告所供係下午進入竊取外國錢幣11 枚
    等語，亦僅表示其下午會去工作，所以不知道等語（見原審
    卷第143頁）。被害人吳至順亦無法確切指認其所有之外國
    錢幣11枚即係於半夜遭2位竊賊行竊。故本院僅認定被告一
    人行竊。
二、論罪科刑之理由：
  (一)按刑法第321條第1項第2款所稱之其他安全設備，係指門扇
    牆垣以外與門扇牆垣同其性質，依社會通常觀念足以認為防
    盜之設備而言，如窗戶、門鎖、冷氣孔、房間門均屬之。被
    告於99年7月某日白天自窗戶進入民宅偷竊，核其所為，係
    犯刑法第321條第1項第2款之踰越安全設備竊盜罪。
  (二)被告行為後，刑法第321條第1項之加重竊盜罪，於100年1月
    26日修正公布，同年月28日施行，修法後，白天侵入住宅與
    踰越安全設備相同，亦屬加重竊盜罪，而加重竊盜罪法定刑
    ，由「六月以上、五年以下有期徒刑」，修正為「六月以上
    、五年以下有期徒刑，併科新臺幣十萬元以下罰金」，比較
    新舊法結果，以修正前法律較有利於被告，依刑法第2條第1
    項前段規定，本件應適用行為時即修正前刑法第321條第1項
    第2款論處。
  (三)原審認被告僅犯刑法第320條第1項之普通竊盜罪，適用法律
    錯誤，檢察官上訴，指摘此部分不當，為有理由，應予撤銷
    改判。
  (四)被告有如事實欄所載之科刑及刑之執行紀錄，此有本院被告
    前案紀錄表在卷可按，其於徒刑執行完畢後，5年以內故意
    再犯本件有期徒刑之罪，為累犯，應依刑法第47條第1項規
    定，加重其刑。
  (五)爰審酌被告有多起前科，其素行、品行均不佳，有被告前案
    紀錄表在卷可考，復斟酌被告犯罪之目的係因一時貪念，犯
    罪之手段尚稱和平，本件犯罪所生之危害輕微，犯後將所得
    財物返還被害人，被害人財物損失降至最低等一切情狀，量
    處有期徒刑9月，以示懲儆。
貳、關於被告竊取鈺華公司及陳明君財物（駁回上訴）部分
一、公訴意旨另略以：被告意圖為自己不法之所有，於99 年6月
    28日，以不詳方式，無故侵入臺北市萬華區○○○路○段330
    號5樓陳明君所經營之鈺華公司，竊取該公司所有、數量不
    詳之古董銅幣、紙鈔、美金、港幣與普洱茶15包、DVD錄放
    影機1臺、支票1張，陳明君所有之紅色Sony Ericsson牌手
    機1支、沐浴用品與量尺、拆信刀、放大鏡、尖嘴鉗、隨身
    碟等物。嗣經警於99年7月20日下午2時50分許，前往被告投
    宿之帥客大飯店608號房間，當場扣得被告持有如附表所示
    物品。因認被告涉犯刑法第320條之竊盜罪嫌等語（起訴書
    原載為刑法第321條之罪，第一審檢察官當庭更正）。
二、按犯罪事實應依證據認定之，無證據不得認定犯罪事實，刑
    事訴訟法第154條第2項定有明文。是以犯罪事實之認定，應
    憑足以認定被告確有犯罪行為之積極證據，如未能發現確實
    之證據，或證據不足以證明，自不能以推測或擬制之方法，
    以為裁判基礎；此所謂犯罪事實所憑之證據，無論係直接證
    據或間接證據，其為訴訟上之證明，須於一般人均不致有所
    懷疑而得確信為真實之程度，始得據為有罪之認定，倘其證
    明尚未達此程度，而尚有合理之懷疑存在，本諸「罪證有疑
    、利歸被告」原則，自應為被告無罪之諭知（最高法院29年
    上字第3105號判例、40年臺上字第86號判例、最高法院76年
    臺上字第4986號判例參看）。
三、檢察官認被告此部分涉犯竊盜罪嫌，係以：被告於警詢時之
    自白、被害人陳明君於警詢時之指訴及原審之證述、被害人
    陳明君簽名具領之贓物認領保管單、遭竊物品照片、扣押物
    品目錄表（內容如附表）、搜索照片，為其主要論據。
四、經查：
  (一)被告於警詢、第一審偵審各庭及本院，均不曾自白此部分之
    竊盜犯行。
  (二)被告於警詢時即供稱：包括隨身碟在內之物品，係我前幾天
    在臺北市○○街、康定路口，以2萬2千元代價向攤商收購，
    準備轉賣賺取差價；放大鏡、拆信刀、放大鏡、尖嘴鉗也係
    我跟別人買的等語（見偵查卷第16頁、第18頁）。在偵查中
    及本院雖供稱：係在我做生意攤位附近1次撿到的，跳蚤市
    場東西多，有時收攤時，其他攤商會把比較沒價值的東西丟
    掉，可去那撿，不是我偷；因為我在做跳蚤市場，有時收到
    都是贓貨等語（見偵查卷第84頁至第85頁、本院言詞辯論筆
    錄）。於原審辯稱：附表財物是我在跳蚤市場擺生意，在跳
    蚤市場撿的，在警局說收購來要賣的，是隨口亂講等語（見
    原審卷第144頁反面、第145頁正面）。被告從未承認此部分
    之竊盜犯行。
  (三)衡之常情，取得他人失竊財物之原因甚多，非僅一端，除可
    能為收受或故買贓物、侵占遺失物，甚至可能係善意取得，
    尚無從以遭竊之贓物查獲時淪為某人所持有，即藉以認定持
    有者即為竊盜之行為人。被告歷次供述，均否認其為本件竊
    取鈺華公司及陳明君財物之人，縱被告供述未必一致，倘非
    有積極事證足認被告確涉有本件竊盜犯行，當無法以本件部
    分失竊之財物係自被告租住處查獲，即認被告為行竊之人。
  (四)被害人陳明君於原審雖具結證稱：我們頂樓倉庫遭竊，隔壁
    鄰居1樓監視器有照到，我有看過，所以知道竊賊從1樓大門
    進入，再從5樓進入到我們公司，有照到2人，均男性，其中
    一位個頭比較高，有170幾公分，在庭之被告高度很像，可
    是我不能夠很確定，因為監視器影像不是看得很清楚等語（
    見原審卷第127頁、第128頁）。被害人陳明君未在警詢時、
    偵查中指認被告，在原審公判庭當庭辨識，亦無法確認在庭
    之被告，即為其曾於監視器畫面看到之竊嫌之一，而該監視
    器影像未於案發時調查、扣案，迄至原審審理時，已無法調
    取，亦經原審向被害人陳明君及臺北市政府警察局士林分局
    查證在卷。本院斟酌被害人陳明君既無法確認被告即為竊取
    其與鈺華公司財物之人，而相較面容、神態，身高高度相當
    之男性普遍存在，辨識度較低，被告身高並非有特別高或矮
    之特徵，僅以約170公分身高即判定該竊嫌即為被告，尚有
    不足；再者，該次失竊之物品，除拆信刀、放大鏡、量尺、
    隨身碟及尖嘴鉗外，其餘財產價值較高之茶葉等財物，均未
    覓得，則被告究否為行竊之人，不無疑問；而被告遭警查獲
    扣得拆信刀、放大鏡、量尺、隨身碟及尖嘴鉗之時，距離失
    竊時已有3星期，則被告辯稱由他人之處轉手買得或拾得前
    揭物品，亦非全無可能。基上，被害人陳明君於原審之證述
    ，尚無從認定被告確有竊盜之犯行。
五、綜上，檢察官所舉之前揭證據，均無從能證明被告即為本件
    下手行竊之人，自不得以被告係警方查獲部分失竊財物時之
    最後持有人，遽論被告即為竊盜之人。此部分既查無其他積
    極證據，足認被告確為行竊之人，自應為無罪之判決。原審
    此部分諭知被告無罪，核無不合。檢察官上訴，指摘此部分
    失當，為無理由，應予駁回。至於，被告有無涉犯故買、收
    受贓物罪嫌，非屬本件檢察官起訴範圍所及，本院自不得予
    以審究，併予說明。
據上論斷，應依刑事訴訟法第369條第1項前段、第368條、第364
條、第299條第1項前段、刑法第2條第1項前段、修正前第321條
第1項第2款、第47條第1項，判決如主文。
本案經檢察官許仲瑩到庭執行職務。
中    華    民    國    100    年    3    月    1     日
            刑事第十三庭 審判長法  官  曾德水
                               法  官  楊貴雄
                               法  官  王復生
以上正本證明與原本無異。
不得上訴。
                               書記官  林初枝
中    華    民    國   100    年    3     月    1     日
附表：
一、安非他命1小包。
二、安非他命吸食器1組。
三、手錶25只。
四、玉珮與玉石共28個。
五、貝殼盒裝天珠9個。
六、玉珠子1包。
七、玉項鍊1串。
八、貝殼盒裝天珠項鍊1串。
九、碎玉石1包。
一○、手鐲13只。
一一、紀念郵票2張。
一二、大象雕飾1隻。
一三、手鍊1只。
一四、手環1只。
一五、量尺1支。
一六、藍波刀1支。
一七、鋼筆6支。
一八、煙斗1支。
一九、外國錢幣11枚。
二○、拆信刀1支。
二一、放大鏡1個。
二二、小刀1支。
二三、佛像1具。
二四、烏龜雕像1個。
二五、圖畫1幅。
二六、木製迴旋標1個。
二七、iPhone手機1支。
二八、TOSHIBA牌手機1支。
二九、玉製掛飾2塊。
三○、開鎖工具1批共28支。
三一、手套1雙。
三二、手電筒1支。
三三、珠寶鑑定器1個。
三四、隨身碟1個。
附錄論罪科刑法條：
修正前刑法第321條第1項